【裁判字號】    97,易,4322
【裁判日期】    971124
【裁判案由】    詐欺
【裁判全文】
臺灣臺中地方法院刑事判決              97年度易字第4322號
公  訴  人  臺灣臺中地方法院檢察署檢察官
被      告  甲○○
上列被告因詐欺案件，經檢察官提起公訴（97年度偵緝字第2219
號），被告於準備程序中就被訴事實為有罪之陳述，受命法官於
聽取當事人之意見後，由本院合議庭裁定改由受命法官獨任依簡
式審判程序審理，本院判決如下：
    主    文
甲○○幫助意圖為自己不法之所有，以詐術使人將本人之物交付
，處有期徒刑伍月，如易科罰金，以銀元佰元即新臺幣玖佰元
折算壹日，減為有期徒刑貳月又拾伍日，如易科罰金，以銀元
佰元即新臺幣玖佰元折算壹日。
    犯 罪 事 實
一、甲○○基於幫助他人詐財之間接故意（不確定故意），於民
    國91年1月15日，至臺中水湳郵局開立帳號00000000000000
    號帳戶取得存摺及提款卡（含密碼資料）後，旋即在該郵局
    外面，將該帳戶之存摺、印章及提款卡（含密碼資料），以
    新臺幣（下同）3500元之代價，出售予某詐欺集團中年約四
    十餘歲之某一男性成員。該詐欺集團取得甲○○之前揭郵局
    帳戶之存摺、印章、提款卡等物後，其已成年之成員即基於
    意圖為自己不法所有之概括犯意聯絡，於附表所示之時間，
    以「假中獎、真詐財」之方法，使丁○○、乙○○、己○○
    、楊恒芬、姜禮換、戊○○陷於錯誤，而分別將如附表所示
    之款項（詐騙金額），匯入甲○○之前開郵局帳戶內。該詐
    欺集團成員於款項轉入後，立即於當日將之提領一空。嗣經
    警主動查訪丁○○等六人，始查悉上情。
二、案經高雄縣政府警察局移送臺灣臺中地方法院檢察署檢察官
    偵查起訴。
    理    由
一、上揭犯罪事實業據被告甲○○於檢察官偵訊中及本院審理時
    坦承不諱，復經被害人丁○○、乙○○、己○○、楊恒芬、
    姜禮換、戊○○指訴被詐騙金錢之情節在卷（渠等之陳述，
    依刑事訴訟法第159條之5第2項之規定，有證據能力），並
    有被告在臺中水湳郵局之開戶基本資料及出入明細（參警卷
    第33～36頁），及被害人丁○○、乙○○、己○○、楊恒芬
    、姜禮換、戊○○轉帳之銀行帳戶資料（參警24-30頁）附
    卷可稽，且被告臺中水湳郵局帳戶出入明細經核確有被害人
    丁○○、乙○○、己○○、楊恒芬、姜禮換、戊○○匯入如
    附表所示之款項。又按到金融機構開戶申請存摺、提款卡，
    並無何特別資格之限制，故一般人須正常使用存摺、提款卡
    時，均係自己到金融機構申請，以確保己身之財產，若捨此
    途而借用陌生人之存摺、提款卡者，必是心存歹意另有企圖
    ，況現今社會上利用人頭帳戶詐財以逃避查緝之犯案方式層
    出不窮，經媒體廣為報導，已成眾所週知之事，被告自無例
    外，而被告雖可能無法確知該購買之人將如何利用其存摺、
    提款卡，然其應可預見刻意使用他人存摺、提款卡者，必作
    非法之途，詐財當然是其中最有可能之事，卻仍將該郵局帳
    戶之存摺等物交給購買之陌生人，且其帳戶果然被用為詐財
    之工具，其容任他人利用其帳戶詐財之行為，已符合預見其
    發生而其發生並不違背其本意之間接故意（不確定故意）之
    情形。本件事證明確，被告犯行應堪認定。
二、詐欺集團成員取得被告之臺中水湳郵局帳戶之存摺等物後，
    以上述方式連續向被害人丁○○、乙○○、己○○、楊恒芬
    、姜禮換、戊○○詐財，係犯刑法第339條第1項之詐欺取財
    罪，而被告提供其臺中水湳郵局帳戶之存摺等物給該詐欺集
    團之成員詐財，係基於一個幫助他人詐欺取財之間接故意，
    且所為屬詐欺取財罪構成要件以外之行為。故核被告所為，
    係犯刑法第30條第1項、第339條第1項之幫助詐欺取財罪，
    依刑法第30條第2項幫助犯之規定減輕其刑。又被告之一幫
    助詐欺取財行為，同時侵害被害人丁○○、乙○○、己○○
    、楊恒芬、姜禮換、戊○○六人之財產法益，為想像競合犯
    ，應依刑法第55條前段規定，從一重處斷。再刑法於94年2
    月2日修正公布，並於95年7月1日生效施行，其中第33條
    第5款修正前規定：「罰金：一元以上」，修正後規定：「
    罰金：新臺幣一千以上，以百元計算之」，依刑法第2條第1
    項前段規定，應以修正前之刑法第33條第5款之規定較有利
    於被告，第41條第1項前段修正前規定：「犯最重本刑為
    五年以下有期徒刑以下之刑之罪，而受六個月以下有期徒刑
    或拘役之宣告，因身體、教育、職業、家庭之關係或其他正
    當事由，執行顯有困難者，得以一元以上三元以下折算一日
    ，易科罰金」，被告行為時之易科罰金折算標準，修正前罰
    金罰鍰提高標準條例第2條前段（現已刪除）規定，就其原
    定數額提高為一百倍折算一日，則本件被告行為時之易科罰
    金折算標準，應以銀元三百元折算一日，經折算為新臺幣後
    ，應以新臺幣九百元折算為一日，修正後規定：「犯最重本
    刑為五年以下有期徒刑以下之刑之罪，而受六個月以下有期
    徒刑或拘役之宣告者，得以新臺幣一千元、二千元或三千元
    折算一日，易科罰金」，依刑法第2條第1項前段定，修正前
    刑法第41條第1項前段規定，對被告較為有利。爰審酌被告
    犯後坦認所為態度良好，僅係遭人利用惡性非重，且頗具悔
    意，惟助長他人犯罪危害社會治安，及本件被害人多達六人
    損失之金額甚鉅等一切情狀，量處如主文所示之刑，並依修
    正前刑法第41條第1項前段，諭知易科罰金之折算標準。公
    訴人雖請求判處被告有期徒刑三月，惟本院忖諸本件被害人
    眾多情節非輕，及被告對渠等並未為任何賠償等情，認公訴
    人所請過輕，不足憑採，附此敘明。另被告之犯罪時間在96
    年4月24日之前，符合中華民國96年罪犯減刑條例之規定，
    應減其宣告刑二分之一，並依修正前刑法第41條第1項前段
    ，諭知易科罰金之折算標準。
據上論斷，應依刑事訴訟法第273條之1第1項、第299條第1項前
段，刑法第2條第1項前段、第339條第1項、第30條、第55條前段
、（修正前）第33條第5款、（修正前）第41條第1項前段，罰金
罰鍰提高標準條例第1條前段、修正前罰金罰鍰提高標準條例第2
條，中華民國96年罪犯減刑條例第2條第1項第3款、第7條、第9
條，判決如主文。
中    華    民    國    97    年    11    月    24    日
                               法  官  李秋娟
以上正本證明與原本無異。
如不服本判決應於收受送達後10日內向本院提出上訴書狀，並應
敘述具體理由；其未敘述上訴理由者，應於上訴期間屆滿後20日
內向本院補提理由書（均須按他造當事人之人數附繕本）「切勿
逕送上級法院」。
                               書記官   簡芳敏
中    華    民    國    97    年    11    月    24    日
附錄論罪科刑法條
中華民國刑法第339條第1項（普通詐欺罪）
意圖為自己或第三人不法之所有，以詐術使人將本人或第三人之
物交付者，處五年以下有期徒刑、拘役或科或併科一千元以下罰
金。
附表
┌──┬────┬─────┬─────┐
│編號│被 害 人│詐騙時間  │詐騙金額  │
├──┼────┼─────┼─────┤
│1   │丁 ○ ○│91.01.25  │99956元   │
├──┼────┼─────┼─────┤
│2   │乙 ○ ○│91.01.29  │94956元   │
├──┼────┼─────┼─────┤
│3   │己 ○ ○│91.01.30  │49956元   │
├──┼────┼─────┼─────┤
│4   │楊 恒 芬│91.02.04  │76000元   │
├──┼────┼─────┼─────┤
│5   │丙 ○ ○│91.02.05  │99956元   │
│    │        │          │99965元   │
├──┼────┼─────┼─────┤
│6   │戊 ○ ○│91.02.07  │99956元   │
│    │        │          │82222元   │
└──┴────┴─────┴─────┘


司法院資訊處製作；財團法人民間司法改革基金會備份。
